【裁判字號】    92,訴,507
【裁判日期】    920327
【裁判案由】    毒品危害防制條例
【裁判全文】
臺灣臺中地方法院刑事判決                          九十二年度訴字第五０七號
    公  訴  人  臺灣臺中地方法院檢察署檢察官
    被      告  甲○○
右列被告因違反毒品危害防制條例案件，經檢察官提起公訴（九十一年度毒偵字第三
六二四號），及檢察官移
    主  文
甲○○連續施用第一級毒品，處有期徒刑拾月。
    事  實
一、甲○○於民國八十九年間因施用毒品案件，經本院裁定送臺灣臺中看守所附設勒
    戒處所觀察、勒戒後，經評定有繼續施用毒品之傾向，由臺灣臺中地方法院檢察
    署檢察官提出聲請，本院以八十九年度毒聲字第六六七六號裁定令入戒治處所施
    以強制戒治一年，嗣於強制戒治屆滿三月，其成效經評定為合格，無繼續戒治之
    必要，而由臺灣臺中地方法院檢察署檢察官聲請，本院於九十年五月一日以九十
    年毒聲字第二一七三號裁定停止戒治，所餘戒治期間付保護管束，其後保護管束
    期滿，由臺灣臺中地方法院檢察署檢察官於九十年十二月五日以九十年度戒毒偵
    字第六一一號不起訴處分確定。甲○○猶不知戒惕，基於施用第一級毒品海洛因
    之概括犯意，先於九十一年九月二十四日中午十二時二十分許，往前回溯四十八
    小時內之某時，以不詳方式在不詳地點，施用第一級毒品海洛因一次，嗣經警方
    於九十一年九月二十四日中午十一時五十分許，在臺中縣外埔鄉○○村○○路二
    八五巷一００號，持臺灣臺中地方法院檢察署檢察官核發之強制到場許可書命其
    到場接受採尿，經檢驗後查得上情。又其於九十一年十月十六日下午四時十五分
    許，往前回溯四十八小時內之某時，以不詳方式在不詳地點，施用第一級毒品海
    洛因一次，嗣經警方於九十一年十月九日下午四時五分許，持臺灣臺中地方法院
    檢察署檢察官核發之拘票拘提到案後，命其採尿，經檢驗後再查得上情。後經本
    院以九十二年度毒聲字第三五０號裁定令入戒治處所施以強制戒治。
二、案經臺中縣警察局大甲分局報請臺灣臺中地方法院檢察署檢察官偵查起訴。
    理  由
一、訊據被告甲○○均矢口否認有於右揭時地施用第一級毒品海洛因之事實，辯稱：
    於九十年八、九間，伊因燙傷植皮開刀，開刀後有吃藥吃一、二個月，約吃到九
    十年十月、十一月間，後來於九十年底有因感冒喝感冒藥水，因伊心臟不好，都
    有持續在吃藥云云。惟查，被告二次為警查獲後所採之尿液經送請中山醫學大學
    附設醫院濫用檢測中心，經篩檢後呈鴉片類代謝物陽性反應，再以ＧＣ／ＭＳ（
    即氣相層析質譜分析法）確認，亦均呈有嗎啡陽性反應，此有該檢測中心九十一
    年十月十八日、九十一年十一月十九日之檢驗尿水報告書二紙附卷可稽，而海洛
    因施用入人體後水解還原成嗎啡，再循嗎啡之代謝方式排出體外，已據行政院衛
    生署藥物食品檢驗局（八一）藥檢壹字第００六四三一號函說明綦詳。另依醫學
    臨床實驗及根據英國藥學會出版Isolation and Indentification of Drugs一書
    第二九三頁載明：海洛因經注射入人體後，在體內迅速水解成6-Monoa cety
    Imorp hine，再緩緩繼續水解成嗎啡，然後再循嗎啡之代謝方式排出，同書第四
    三一至四三二頁並載有：嗎啡經注射入人體後，約百分之五十以上於八小時內自
    尿中排出，至二十四小時排出約百分之九十，但四十八小時後仍有微量可檢出等
    語。且ＧＣ／ＭＳ（即氣相層析質譜分析法）為目前檢驗尿液最精密之方法，不
    會受藥物干擾而有偽陽性反應產生，經該檢驗方法確認有嗎啡反應，即確認有施
    用嗎啡類毒品等情，亦有行政院衛生署八十三年十一月二十二日衛署藥檢字第八
    三０七一０七五號函、高雄醫學大學檢驗科藥物毒物室函各一份可憑。再者，被
    告上開辯稱服用藥物之時間，均在九十年間，與本案採尿之九十一年九月及十月
    ，時間間隔甚久，縱有服藥亦不可能產生偽陽性反應，是被告前揭辯詞，顯係事
    後卸責之詞，並不足採。次查，被告於八十九年間因施用毒品案件，經本院裁定
    送臺灣臺中看守所附設勒戒處所觀察、勒戒後，經評定有繼續施用毒品之傾向，
    由臺灣臺中地方法院檢察署檢察官提出聲請，本院以八十九年度毒聲字第六六七
    六號裁定令入戒治處所施以強制戒治一年，嗣於強制戒治屆滿三月，其成效經評
    定為合格，無繼續戒治之必要，而由臺灣臺中地方法院檢察署檢察官聲請，本院
    於九十年五月一日以九十年毒聲字第二一七三號裁定停止戒治，所餘戒治期間付
    保護管束，其後保護管束期滿，由臺灣臺中地方法院檢察署檢察官於九十年十二
    月五日以九十年度戒毒偵字第六一一號不起訴處分確定之事實，有上開不起訴處
    分書及臺灣高等法院被告全國前案紀錄表、臺灣臺中地方法院檢察署刑案資料查
    註紀錄表各一份附卷可稽。而被告於強制戒治期滿後，於五年內再犯毒品危害防
    制條例第十條第一項之罪，經本院以九十二年度毒聲字第三五０號裁定令入戒治
    處所施以強制戒治之事實，亦有該裁定一份附卷可參。綜上，被告施用第一級毒
    品海洛因及連續第二級毒品甲基安非他命之事證明確，犯行洵堪認定。
二、核被告所為，係犯毒品危害防制條例第十條第一項之施用第一級毒品海洛因罪。
    被告施用第一級毒品海洛因前之持有海洛因行為，本應以持有論，惟持有後進而
    施用，其持有之低度行為應被施用之高度行為所吸收，故不再另論其持有第一級
    毒品罪。被告先後二次施用海洛因之行為，時間緊密，所犯構成要件相同，顯係
    基於概括之犯意反覆為之，應依連續犯之規定，論以一罪。爰審酌被告一再施用
    第一級毒品，經強制戒治後，仍不知戒惕，再次連續施用毒品，無視於毒品對於
    自身健康之戕害及國家對於杜絕毒品犯罪之禁令，不知戒除惡習，惡性非輕，然
    念及被告於施用毒品海洛因及甲基安非他命並無危害他人，本之施用毒品者均有
    相當程度之成癮性及心理依賴，其犯罪心態與一般刑犯罪之本質並不相同，容應
    以「病人」之角度為考量，並側重適當之醫學治療及心理矯治為宜，且被告經施
    以長時間之強制戒治，固屬保安處分之一種，然既與其所應受之刑罰，同係限制
    人身自由，揆諸比例原則，應予適當量刑等一切情狀，量處如主文所示之刑，以
    資懲儆。
據上論斷，應依刑事訴訟法第二百九十九條第一項前段，毒品危害防制條例第十條第
一項、第二十三條第二項，刑法第十一條前段、第五十六條，判決如主文。
本案經檢察官李翠玲到庭執行職務
中      華      民      國      九十二      年      三    月    廿七    日
                                臺灣臺中地方法院刑事第四庭
                                        法  官  楊  真  明
右正本證明與原本無異。
如不服本判決，應於送達後十日內向本院提出上訴狀（須附繕本），上訴於臺灣高等
法院臺中分院。
                                        書記官
中      華      民      國      九十二      年      三    月    廿七    日
附錄本判決論罪科刑法條
毒品危害防制條例第十條第一項：
  施用第一級毒品者，處六月以上五年以下有期徒刑。


司法院資訊處製作；財團法人民間司法改革基金會備份。
